# 担保公司与租赁公司相关问题

提问人：liubin988513 时间：2013-07-28 23:43:06
最近参与了一个项目，有几个问题请教陈老师与几位老师： 1 ，融资性担保公司按照《融资性担保公司管理暂行办法》计提了未到期责任准备金与担保赔偿准备金，是否还需要就其他往来款项计提坏账准备？比如其他应收-个人借款等【假设为纯粹个人借款】？？
该公司除开支付给银行的保证金【计入“存出保证金”】，还有支付给金融租赁公司保证金【计入其他应收款]，两者是否需要合并考虑？ 个人理解：融资性担保公司应当按照当年担保费收入的 50 ％提取未到期责任准备金，并按不低于当年年末担保责任余额 1 ％的比例提取担保赔偿准备金。担保赔偿准备金累计达到当年担保责任余额 10 ％的，实行差额提取。未到期责任准备金指公司一年以内的财产险、意外伤害险、健康险业务按规定从本期保险责任尚未到期，应属于下一年度的部分保险费中提取出来形成的准备金。按照我国保险精算规定：会计年度末未到期责任准备金按照本会计年度自留毛保费的50%提取。 差额提取办法和担保赔偿准备金的使用管理办法由监管部门另行制定。担保责任余额就是担保公司对外担保余额中扣除未承担责任额以外的余额。
从上面定义来看，未到期责任准备金是对担保收入的平滑，担保赔偿保证金是对担保责任的担保损失计提的准备金，类似减值损失。
因为担保损失主要体现在银行或者融资租赁公司扣除保证金，所以这种属于担保赔偿保证金的范畴【风险组合】。而其他应收款-个人借款等不属于该业务范围，所以适用不同的风险组合，按照其他会计政策计提。 2 ，某汽车销售企业，采取分期收款方式销售车辆。目前企业按照分期收款全额确认收入。由于近几年经营情况不好，经常会出现回购的情形。对于这样的回购业务，怎么处理比较好呢？回购后，把车收回来后，如何处理比较好呢？比如销售时候分期收款为 100 万，确认了营业收入 90 万，未实现的利息收入 10万，营业成本为 40 万。后来应收款额还有 50 万的时候，出现了回购的情形。a：出现回购情形时候，单独对应收款 50 万计提坏账准备。回购收车后，按照车的预计售价计入存货成本，然后冲减应收账款账面价值，差额确认为营业外支出等？？ b：出现回购情形时候，单独对应收款 50 万计提坏账准备。回购收车后，按照应收款50/100万×40【销售的时候确认的营业成本】冲减营业成本，增加存货。按照应收款 50 冲减收入； 3 ，如果采用按揭业务【银行放款给车的买方，如果买方出现 6 个月不能逾期还款，担保方即销售方需要支付回购款给银行，然后去收车】，这种情况能否确认收入呢？ 相关的经济利益很可能流入企业，是指销售商品价款收回的可能性大于不能收回的可能性，即销售商品价款收回的可能性超过 50 ％。企业在确定销售商品价款收回的可能性时，应当结合以前和买方交往的直接经验、政府有关政策、其他方面取得信息等因素进行分析。企业销售的商品符合合同或协议要求，巳将发票账单交付买方，买方承诺付款，通常表明满足本确认条件（相关的经济利益很可能流入企业）。如果企业根据以前与买方交往的直接经验判断买方信誉较差，或销售时得知买方在另一项交易中发生了巨额亏损，资金周转十分困难；或在出口商品时不能肯定进口企业所在国政府是否允许将款项汇出等，就可能会出现与销售商品相关的经济利益不能流入企业的情况，不应确认收入。如果企业判断销售商品收入满足确认条件确认了一笔应收债权，以后由于购货方资金周转困难无法收回该债权时，不应调整原确认的收入，而应对该债权计提坏账准备、确认坏账损失。 这种情况，是否不是关注收入的确认是否准确，而是去考虑应收款是否能够终止确认呢？？但如果违约，卖方又有必须回购的义务，而补偿支付给银行的回购款几乎最大的途径是去收车。好像风险报酬并没有转移。不知如何理解？

回答人：chenyiwei
1 、基本赞同你的意见，对于担保公司的个人借款等其他债权（此处不讨论其是否符合相关监管规定的问题），不属于担保责任准备金的涵盖范围，应当对其作为一项单独的组合，采用个别认定、组合计提（如帐龄）等方式计提坏帐准备。 2 、要考虑这种情况下，之前确认销售收入是否构成了一项前期会计差错。如果原先确认收入就当时可获得的信息看是符合会计准则规定的，则回购车辆应是为一项单独的业务，采用你所说的第一种方式处理；如果现在的回购表明原先确认收入是不恰当的，属于前期会计差错的，则按照前期会计差错更正处理。 3 、《中瑞岳华研究 2012 》的收入确认部分中有类似问题，可供参考。

提问人：liubin988513 时间：2013-07-29 21:24:47
谢谢陈老师回复。”要考虑这种情况下，之前确认销售收入是否构成了一项前期会计差错。“这个如何理解呢？？ （一）企业已将商品所有权上的主要风险和报酬转移给购货方 ：车已经交付了，买受人除开在支付分期款期间不能转让资产取得增值收益【因为已经抵押登记了】，能够享受使用车的收益。车坏了，因为所有车都保险了，受益人为放款公司或者出卖方；追不回的损失，由买受人承担。 （二）企业既没有保留通常与所有权相联系的继续管理权，也没有对已售出的商品实施有效控制 。出卖人主要是通过gps等进行跟踪，防止出现车辆偷偷跑了情形，并没有对买受人使用车经济利益实现进行控制；如果出现违约，出卖人也只是形成一个债权【毕竟是抵押】，车辆登记证什么的都是买卖人； （三）收入的金额能够可靠地计量。 价格已经能够确定 （五）相关的已发生或将发生的成本能够可靠地计量 。成本能够准确计量。 （四）相关的经济利益很可能流入企业 。相关的经济利益很可能流入企业，是指销售商品价款收回的可能性大于不能收回的可能 性，即销售商品价款收回的可能性超过 50 ％。企业在确定销售商品价款收回的可能性时，应当结合以前和买方交往的直接经验、政府有关政策、其他方面取得信息等因素进行分析。企业销售的商品符合合同或协议要求，巳将发票账单交付买方，买方承诺付款，通常表明满足本确认条件（相关的经济利益很可能流入企业）。如果企业根据以前与买方交往的直接经验判断买方信誉较差，或销售时得知买方在另一项交易中发生了巨额亏损，资金周转十分困难；或在出口商品时不能肯定进口企业所在国政府是否允许将款项汇出等，就可能会出现与销售商品相关的经济利益不能流入企业的情况，不应确认收入。如果企业判断销售商品收入满足确认条件确认了一笔应收债权，以后由于购货方资金周转困难无法收回该债权时，不应调整原确认的入，而应对该债权计提坏账准备、确认坏账损失。
是否主要考虑第 4 条呢。如果当时企业信用评审等内控控制就有重大缺陷，当时就确定客户几乎不能回款，而采用偏激政策，把车出售出去了。导致形成大量的逾期应收款。这种情况采用差错更正的处理。

回答人：chenyiwei
可以这样理解。

提问人：liubin988513 时间：2013-08-02 22:45:26
陈老师，您好。目前以按揭方式卖车的企业，企业对银行的债权享有不可撤销回购责任【银行放款给终端客户去偿还卖车方应收终端客户的债权】，该类情况是否应确认一项负债呢。按照金融工具准则：A financial instrument may require the entity to deliver cash or anotherfinancial asset, or otherwise to settle it in such a way that it would be a financial liability, in the event of the occurrence or non-occurrence of uncertain futureevents (or on the outcome of uncertain circumstances) that are beyond the control of both the issuer and the holder of the instrument, such as a change ia stock market index, consumer price index, interest rate or taxation requirements, or the issuer’s future revenues, net income or debt-to-equity ratio。根据“the part of the contingent settlement provision that could require settlement in cash or another financial asset (or otherwise in such a way that it would be a financial liability) is not genuine;”去判断不属于，在客户逾期达到银行回购义务形成时点确认？？

回答人：chenyiwei
我理解不应确认负债。这属于或有事项准则规范范围，不适用金融工具准则，应对照或有事项准则规定判断。

提问人：liubin988513 时间：2013-08-02 22:59:58
我理解不应确认负债。这属于或有事项准则规范范围，不适用金融工具准则，应对照或有事项准则规定判断。
再请教陈老师：为什么不适用金融工具准则呢？？

回答人：chenyiwei
或者也可以理解为以向财务担保合同，按照准则规定的“两者孰高”原则进行后续计量。如果不收取担保费作为对价，则在符合预计负债确认条件之前，无需确认负债。

提问人：liubin988513 时间：2013-08-03 11:36:23
或者也可以理解为以向财务担保合同，按照准则规定的“两者孰高”原则进行后续计量。如果不收取担保费作为对价，则在符合预计负债确认条件之前，无需确认负债。
因为目前在一个这样的项目上。刚粗略想了下，还有疑问： 1 ，卖方采取分期收款方式销售货物，由于存在应收债权，按照金融工具计提了坏账准备【对于不存在单独计提减值的情形，目前多是按照账龄分析】 2 ，卖方采取按揭方式，并承担回购债权的情形，由于不存在应收债权，基本没有计提减值可能性【除开垫款回购等】。
其实感觉两者承担的风险都是一样的【客户信用风险，如违约，还不了款】，唯一区别的是现金流的风险【因为提前收到了】。但两者会计处理差异特别大。 目前集团下面有个融资租赁公司，今年业务上升特别大，如果按照账龄计提坏账，无法想象。能否按照逾期率去计提呢【在对某金融资产组合的未来现金流量进行预计时，应当以与其具有类似风险特征组合的历史损失率为基础。用历史损失率来估计未来现金流量时，运用该历史损失率信息的资产组合的界定，应该与得出历史损失率的组合保持一致。因此，所使用的方法应该可以把关于资产组合历史损失的信息与具有类似信用风险特征且反映当前情况的相关可观察数据联系起来。】

回答人：chenyiwei
1 、这类似于作为主债务人和担保人所面临风险的区别。但是，我理解，在你所说的第二种情况中，在期末时应当就很可能承担的回购义务确认预计负债的，最终于第一种情况相比，假设所面临的客户信用风险完全相同，且第二种情形下的回购条款也是在债务人无力付款时按所欠本息金额回购，则对净资产、净利润等关键财务指标的影响应完全一致。 2 、这是会计估计问题，理论上不同的估计方法的目标是一致的，即合理衡量和体现应收款项的可收回性，因此不同方法的测算应得到大体类似的结果，这才是会计估计的本义。如果不同方法偏差很大，就要考虑各种方法的相对合理性，例如是否在帐龄分析上计提的比例偏高，而没有考虑到该企业的应收款项的合同收款期本来就很长的实际情况，在划分帐龄时不区分未到期和已逾期款项，导致出现了不合理的结果。

提问人：呼叫帮助 时间：2013-10-22 14:50:17
陈版,对保费收入是按月确认还是以收取保费收入一次性确认?

回答人：chenyiwei
如果采用金融工具准则规定的“财务担保合同”模式的，则在担保期内逐期确认担保费收入；如果采用保险合同模式的，则担保合同生效时一次确认收入，后续期末计提未到期担保责任准备金。 根据解释 4 号，融资性担保公司应采用保险合同的会计模式。因此我理解应当是采用后一种方式。

提问人：呼叫帮助 时间：2013-10-23 09:27:21
陈版,我对这块不是很了解,请问财务担保合同与保险合同主要有什么具体的差异,还请您指教!

回答人：chenyiwei
可查阅解释 5 号第二条对“信用风险缓释工具”的规定。该条根据不同情况规定了财务担保合同和保险合同两种处理模式。

提问人：2009masq 时间：2013-12-26 09:28:43
还是需要请教您, 根据中国银行业监督管理委员会,国家发展和改革委员会,工业和信息化部,财政部,商务部,中国人民银行,国家工商行政管理总局共同颁发的《融资性担保公司管理暂行办法》（(2010)第 3 号）的规定，“ 融资性担保公司应当按照当年担保费收入的 50 ％提取未到期责任准备金，并按不低于当年年末担保责任余额 1 ％的比例提取担保赔偿准备金。担保赔偿准备金累计达到当年担保责任余额 10 ％的，实行差额提取。差额提取办法和担保赔偿准备金的使用管理办法由监管部门另行制定。”我们认为按当年年末担保责任余额 1 ％的比例提取担保赔偿准备金应每年按余额计提，直至达到10%为止（此时再按差额提取），即对于一笔 3 年期的担保，可能要累计计提3%的赔偿准备金。——这种理解对吗？

回答人：chenyiwei
抱歉，我对担保行业的监管规定没有研究，请有实际操作经验的网友协助，谢谢！